【裁判字號】    98,訴,3718
【裁判日期】    991029
【裁判案由】    妨害電腦使用罪
【裁判全文】
臺灣板橋地方法院刑事判決              98年度訴字第3718號
公  訴  人  臺灣板橋地方法院檢察署檢察官
被      告  乙○○
選任辯護人  陳聰能律師
上列被告因妨害電腦使用案件，經檢察官提起公訴（98年度偵字
第15172 號），本院依簡式審判程序判決如下：
    主  文
乙○○無故刪除他人電腦之電磁紀錄，致生損害於公眾及他人，
處有期徒刑壹年。緩刑參年，並向檢察官指定之政府機關、政府
機構、行政法人、社區或其他符合公益目的之機構或團體，提供
壹佰貳拾小時之義務勞務。緩刑期間付保護管束。扣案之筆記型
電腦壹臺沒收。
    事  實
一、乙○○前於民國九十六年四月一日起至九十七年三月十六日
    止，在臺灣諾基亞股份有限公司（以下簡稱諾基亞公司）擔
    任工程師，曾負責臺灣大哥大股份有限公司（以下簡稱臺灣
    大哥大公司）之ＳＲＲｉ（Ｓｅｒｖｉｃｅ  Ｒｏｕｔｉｎ
    ｇ  Ｒｅｇｉｓｔｅｒ  ｉ－ｓｅｒｉｅｓ，門號可攜認證
    系統）主機及ＴＡ（Ｔｒａｆｆｉｃ  Ａｎａｌｙｓｉｓ，
    客戶話務計費系統）主機之管理、維修工作，因此熟知上開
    系統之操作方式及相關指令，並知悉上開主機之ＩＰ位址、
    具有最高管理權限之帳號為「ＮＥＬＡＣＨ」、「ａｄｍｉ
    ｎ」，且密碼亦長期以「00000000」、「ｄｏｕｂ
    ｌｅｔａ」、「ｔａａｄｍｉｎ１２３４」等內容簡單、可
    分拆記憶之數組密碼相互替換，復得知除事先經臺灣大哥大
    公司管理維護人員開啟權限後透過ＶＮＰ（Ｖｉｒｔｕａｌ
      Ｐｒｉｖａｔｅ  Ｎｅｔｗｏｒｋ，虛擬私有網路）之正
    式方式連結至上開ＳＲＲｉ與ＴＡ主機外，亦可利用臺灣大
    哥大公司之行動電話及３Ｇ行動電話網路卡，以ＭＭＳ模式
    連線進入臺灣大哥大公司內部網路而連結ＴＡ與ＳＲＲｉ系
    統主機。而其明知自己離職後，已不得再進入上開主機，更
    不得任意刪除上開主機內之電磁紀錄，竟基於無故侵入他人
    電腦設備及無故刪除電磁紀錄之單一犯意，於九十七年十二
    月三十一日晚間八時二十分四十三秒、同日晚間十時五十二
    分四十五秒及同日晚間十時五十三分四十三秒，在臺北縣中
    和市○○路某處，接續使用其所有之筆記型電腦，及不知情
    女友陳秀芬所有之0000000000號行動電話及行動
    電話網路卡，以ＭＭＳ連結上網之方式，無故輸入其於任職
    期間以不詳方式所得知之臺灣大哥大公司ＴＡ、ＳＲＲｉ主
    機之帳號、密碼，而侵入臺灣大哥大公司之ＴＡ、ＳＲＲｉ
    電腦系統設備，再輸入指令將警告訊息關閉，並將ＳＲＲｉ
    主機內之門號可攜號碼資料及連線登入紀錄全數刪除，致系
    統無法正常運作，臺灣大哥大公司因此無法提供基隆市、臺
    北縣市、桃園縣市、新竹縣市、宜蘭縣市、花蓮縣市等地區
    用戶相關電信服務，致生損害於臺灣大哥大公司及不特定之
    多數用戶。嗣經臺灣大哥大公司報警處理，始循線查悉上情
    ，並於九十八年四月十七日在乙○○位於臺北縣永和市○○
    路四九九號八樓之十住處內，扣得乙○○所有、用以侵入前
    揭主機並刪除電磁紀錄之筆記型電腦一臺。
二、案經臺灣大哥大公司訴由法務部調查局移送臺灣板橋地方法
    院檢察署檢察官偵查起訴。被告乙○○於本院準備程序進行
    中，就被訴之犯罪事實為有罪之陳述，經告知簡式審判程序
    之旨，並聽取公訴人、被告及辯護人之意見後，本院合議庭
    裁定由受命法官獨任進行簡式審判程序。
    理  由
一、上揭犯罪事實，業據被告於調查局詢問、偵查及本院準備程
    序、審理時均自白不諱，核與告訴代理人甲○○指述之情節
    大致相符，並經證人陳秀芬於調查局詢問時供述明確（見調
    查局移送卷第二十七頁至第二十八頁），復有勞工保險局九
    十八年二月十九日保政一字第０９８６０００２７５０號函
    暨檢送之勞工保險被保險人資料一份、九十七年十二月三十
    一日晚間使用臺灣大哥大３Ｇ網卡上網用戶清單一份、00
    00000000行動電話門號通聯紀錄一份、00000
    00000號行動網卡通聯紀錄、電話基地臺位址比對資料
    及基地臺位置示意圖一件、法務部調局資通安全室資安鑑識
    實驗室九十八年三月二十七日及九十八年五月十五日鑑定報
    告各一份在卷可憑（見調查局移送卷第五十五頁至第五十五
    之三頁、第六十二頁至第九十頁、第一０一頁至第一五０頁
    、第一八０頁至第二０七頁），足認被告之自白與事實相符
    。從而本案事證明確，被告犯行堪予認定。
二、核被告所為，係犯刑法第三百五十八條之無故入侵他人之電
    腦設備罪，以及同法第三百五十九條之無故刪除他人電腦之
    電磁紀錄罪。被告於九十七年十二月三十一日晚間八時二十
    分四十三秒、同日晚間十時五十二分四十五秒及同日晚間十
    時五十三分四十三秒，三次無故入侵臺灣大哥大公司ＴＡ、
    ＳＲＲｉ電腦系統設備，乃在密接時空下所為，各次舉動之
    獨立性甚低，應論以接續犯之實質一罪。被告以一行為同時
    觸犯無故入侵他人之電腦設備罪及無故刪除他人電腦之電磁
    紀錄罪，為想像競合犯，應依刑法第五十五條規定，從較重
    之無故刪除他人電腦之電磁紀錄罪一罪處斷，檢察官認應數
    罪併罰云云，容有未恰。爰審酌被告選定歲末跨年時分侵入
    並刪除臺灣大哥大公司電腦主機之電磁紀錄，造成臺灣大哥
    大公司無法在流量尖峰時刻提供電信服務，對用戶之權益影
    響甚鉅，惟被告素行良好，始終坦承犯行，並一再表明願與
    臺灣大哥大公司達成和解之意，然因臺灣大哥大公司尚未決
    定賠償或和解方向致無從履行，且臺灣大哥大公司對於資訊
    安全之控管，亦難謂毫無輕忽可言，檢察官具體求處有期徒
    刑二年，實嫌過重，暨被告犯罪之動機、目的、所生危害等
    一切情狀，量處如主文所示之刑。末查被告前無任何犯罪紀
    錄，有臺灣高等法院被告前案紀錄表一份在卷可考，其因一
    時失慮致罹刑典，惟已坦承犯錯，堪認經此偵審程序之教訓
    ，被告當已知所警惕，信無再犯之虞，本院再審酌上述一切
    情狀，認前揭所宣告之刑，以暫不執行為適當，爰併予宣告
    緩刑三年，並依刑法第七十四條第二項第五款之規定，命被
    告應向檢察官所指定之政府機關、政府機構、行政法人、社
    區或其他符合公益目的之機構或團體，提供一百二十小時之
    義務勞務，再依刑法第九十三條第一項第二款之規定，諭知
    緩刑期間付保護管束，以期能貢獻所學，改過自新，兼維法
    治。扣案之筆記型電腦一臺，係被告所有，供其犯罪所用之
    物，業據被告於調查局詢問時供述在卷，爰依刑法第三十八
    條第一項第二款之規定宣告沒收；至於扣案之000000
    0000號ＳＩＭ卡及３Ｇ行動網卡配備一件，乃被告前女
    友陳秀芬申辦後借予被告使用之物，此節另據被告及陳秀芬
    分別於調查局詢問時供陳綦詳，該等物品暨非屬被告所有，
    本院即無從併予宣告沒收，附此敘明。
三、如不服本判決，得自收受送達之日起十日內，向本院提出上
    訴。
據上論斷，應依刑事訴訟法第二百七十三條之一第一項、第二百
九十九條第一項前段，刑法第三百五十八條、第三百五十九條、
第五十五條、第七十四條第一項第一款、第二項第五款、第九十
三條第一項第二款、第三十八條第一項第二款，刑法施行法第一
條之一，判決如主文。
本案經檢察官黃怡華到庭執行職務。
中    華    民    國    99    年    10    月    29    日
                  刑事第二十一庭  法  官  劉元斐
上列正本證明與原本無異。
如不服本判決，應於判決送達後10日內敘明上訴理由，向本院提
出上訴狀 (應附繕本) ，上訴於臺灣高等法院。其未敘述上訴理
由者，應於上訴期間屆滿後20日內向本院補提理由書「切勿逕送
上級法院」。
                                  書記官  陳金鳳
中    華    民    國    99    年    11    月    1     日
附錄本案論罪科刑所引法條
刑法第三百五十八條
無故輸入他人帳號密碼、破解使用電腦之保護措施或利用電腦系
統之漏洞，而入侵他人之電腦或其相關設備者，處三年以下有期
徒刑、拘役或科或併科十萬元以下罰金。
刑法第三百五十九條
無故取得、刪除或變更他人電腦或其相關設備之電磁紀錄，致生
損害於公眾或他人者，處五年以下有期徒刑、拘役或科或併科二
十萬元以下罰金。

司法院資訊處製作；財團法人民間司法改革基金會備份。
